【裁判字號】    97,交聲,1382
【裁判日期】    971006
【裁判案由】    違反道路交通管理處罰條例聲明異議
【裁判全文】
臺灣桃園地方法院交通事件裁定        97年度交聲字第1382號
原處分機關  交通部公路總局新竹區監理所桃園監理站
異  議  人
即受處分人  乙○○
上列異議人即受處分人因違反道路交通管理處罰條例案件，對於
交通部公路總局新竹區監理所中華民國97年7 月29日桃監裁罰字
第裁52-Z00000000號所為之處分不服，聲明異議，本院裁定如下
：
    主  文
原處分撤銷。
乙○○行駛高速公路未依規定行駛車道，處罰鍰新臺幣肆仟元，
並記違規點數壹點。
    理  由
一、按汽車行駛於高速公路或設站管制之道路，而不遵管制之規
    定者，處汽車駕駛人3,000 元以上6,000 元以下罰鍰，並記
    違規點數1 點，道路交通管理處罰條例第33條第1 項、第63
    條第1 項第1 款定有明文；又汽車行駛高速公路及快速道路
    ，其車道之使用，除因交通事故及道路施工依臨時或可移動
    標誌指示或交通勤務警察指揮外，應依設置之交通標誌、標
    線或號誌之規定，無設置者，載重之大貨車、大客貨兩用車
    、聯結車行駛於長陡坡之下坡路段，除有特殊狀況外，應行
    駛外側車道，並禁止變換車道，為高速公路及快速公路交通
    管制規則第8 條第1 項第4 款所明定。
二、原處分意旨略以：異議人即受處分人乙○○於民國97年6 月
    6 日下午2 時33分，駕駛車牌號碼158 －QD號自用大貨車，
    行經國道1 號南下153.5 公里處（長陡坡下坡路段），該
    151.15公里處設有門架式「載重車聯結車限行外側車道」之
    標誌，竟仍於該下坡路段行駛中線車道，未依規定行駛，爰
    依道路交通管理處罰條例第33條第1 項第3 款之規定，裁處
    罰鍰4, 000元等語。
三、異議意旨略以：(一)伊確實有於上開時間，駕駛前揭車輛行經
    國道1 號南下153.5 公里長陡坡下坡路段，惟當天伊僅有載
    7 件電視櫃，約1 百多公斤，不屬載重車，載重車聯結車限
    行外側車道之立法目的在於載重車車速慢，於下坡路段有妨
    礙他車行進和緊急煞車之困難，伊所駛車輛絕無此狀況，更
    非慢速大型車；(二)上開門架式「載重車聯結車限行外側車道
    」標誌誤導用路人，應以「大貨車或聯結車限行外側車道」
    為標誌內容，始為清楚。且裁決書之違規事實欄寫的不清楚
    ，其表示「慢速大型車行使內側以外之車道」，是否表示內
    線與外線皆不可行云云。
四、經查：
  (一)異議人乙○○於97年6 月6 日下午2 時33分，駕駛車牌號碼
    158 －QD號自用大貨車，行經國道1 號南向153.5 公里處（
    長陡坡下坡路段），該151.15公里處設有門架式「載重車聯
    結車限行外側車道」、「長陡下坡路段起點」之標誌車道，
    異議人仍於該下坡路段行使中線車道，此為異議人所不爭執
    ，並經證人即開單告發之員警甲○○於本院調查時證述明確
    ，且有照片1 張在卷可參，應甚明確，而堪認定。故載重車
    及聯結車於該長陡下坡路段，應依該標誌之規定，限行外側
    車道，不得因超車或其他原因，行駛外側以外之車道，至為
    明確。
  (二)又異議人於上開時、地，駕駛前揭大貨車載運載7 件電視櫃
    ，約1 百多公斤，亦據其於本院調查時供述在案，核與證人
    甲○○於本院審理時結證稱：伊當時於國道1 號南下153.5
    公里處，以目視之方式發現異議人所駕駛之貨車以帆布遮蓋
    ，經攔停後，異議人表示係載運傢俱等語大致相符，足見異
    議人當時確有有載運貨物，且重量達100 多公斤甚為明確。
    異議人雖辯稱：伊僅載運100 多公斤，並非載重車云云，然
    高速公路及快速公路交通管制規則第8 條第1 項第4 款所規
    定之「載重之大貨車行駛於長陡坡之下坡路段，除有特殊狀
    況外，應行駛外側車道」，並無載運重量多寡之限制，且行
    政機關基於管理及行車安全之必要，殊無可能一一對行駛於
    該路段之車輛進行測重，舉發機關亦無可能針對每台車輛一
    一判斷、檢測所載運之貨物是否已對車速、行車安全造成影
    響，故該規則之「載重之大貨車」應無載運重量多寡之區分
    甚明，是異議人前揭異議理由委無可採。
  (三)再異議人另稱：該門架式之標誌規定不清楚云云，然前開路
    段151.15公里處之門架式標誌，已清楚載明「長陡下坡路段
    起點」、「載重車聯結車限行外側車道」等標語，業如前述
    ，該標語並無任何不明確之處，異議人辯稱標誌不輕云云，
    自難以採信，況該「長陡下坡路段起點」之標誌標語甚為清
    楚而明顯，此有現場照片在卷可稽，足認異議人行經該路段
    時已明確知悉上情，而「載重之大貨車行駛於長陡坡之下坡
    路段，除有特殊狀況外，應行駛外側車道，並禁止變換車道
    」，此為高速公路及快速公路交通管制規則第8 條第1 項第
    4 款所明定，異議人領有大貨車之駕駛執照，自應知悉並遵
    守前開交通規則，是其行駛於「長陡下坡路段」，自應遵守
    上開交通管制規則，行駛於外側車道，當甚明確，異議人前
    開辯解實無足採。至異議人又稱：裁決書之違規事實欄寫的
    不清楚，其表示「慢速大型車行使內側以外之車道」，是否
    表示內線與外線皆不可行云云，然違反道路交通管理事件統
    一裁罰基準表係就大型車違規行駛內側車道及內側以外之車
    道，而有不同之裁罰基準，本件異議人係行駛於中線車道（
    非內側車道），故裁決書上記載慢速大型車行使內側以外之
    車道自無違誤，且異議人所持之前開異議理由亦與其違規行
    為無涉，是其前開辯解，不足憑採。
五、綜上所述，異議人乙○○確於上揭長陡下坡路段，駕駛載重
    之大貨車違規行駛於外側以外之車道之行為，洵堪認定，從
    而原處分機關依道路交通管理處罰條例第33條第1 項第3 款
    之規定，裁處異議人罰鍰4,000 元，固非無據，惟汽車駕駛
    人違反道路交通管理處罰條例第33條第1 項第3 款之規定者
    ，依同條例第63條第1 項第1 款規定，除依原條款處罰鍰外
    ，並應予各記違規點數1 點，是原處分機關漏未依該條規定
    記違規點數1 點，尚有違誤。從而，本件異議人之聲明異議
    雖無理由，然原處分既有前揭可議之處，即屬無可維持，應
    由本院予以撤銷，另裁定如主文所示，以資適法。
六、據上論斷，應依道路交通案件處理辦法第20條前段，裁定如
    主文。
中    華    民    國    97    年    10    月    6     日
                  交通法庭    法  官  陳德池
以上正本證明與原本無異。
如不服本裁定，應於裁定送達後5 日內向本院提出抗告狀。
                               書記官  蕭秀蓉
中    華    民    國    97    年    10    月    8     日


司法院資訊處製作；財團法人民間司法改革基金會備份。
